【裁判字號】    89,台上,2882
【裁判日期】    890525
【裁判案由】    違反麻醉藥品管理條例
【裁判全文】
最高法院刑事判決                              八十九年度台上字第二八八二號
    上  訴  人  甲○○
                乙○○
右上訴人等因違反麻醉藥品管理條例案件，不服台灣高等法院台中分院中華民國八十
九年三月九日第二審更審判決（八十八年度上更(一)字第一二二號，起訴案號：台灣台
中地方法院檢察署八十七年度偵字第八三九、三七四七號），提起上訴，本院判決如
左：
    主  文
原判決關於甲○○、乙○○部分撤銷，發回台灣高等法院台中分院。
    理  由
本件原判決認定上訴人乙○○曾因違反槍砲彈藥刀械管制條例案件，經法院判處有期
徒刑三月，於民國八十三年八月二日執行完畢。上訴人甲○○曾因賭博及違反麻醉藥
品管理條例等案件，經法院判處應執行有期徒刑八月，於八十二年二月二十四日執行
完畢，均不知悔改。甲○○與陳義全二人基於意圖營利之概括犯意聯絡，自八十六年
十二月十六日起至八十七年一月十二日止，在新竹市○○街三十九巷九號二樓甲○○
住處，以（○三）0000000號、0000000號電話為聯絡工具，先由甲○
○與欲購買安非他命之人約定購買之價錢、數量，再由陳義全送至新竹縣竹東鎮某高
架橋附近保齡球館等地之約定處所，並要購買者將款項入陳義全所有之新竹湖口德
盛郵局第000000－0號存簿儲金帳戶，連續非法販賣化學合成麻醉藥品安非他
命，分別於八十六年十二月十六日及同年月十八日販賣與楊玉香二次各為新台幣（下
同）一萬元及二萬二千五百元，並於八十七年一月九日及同年月十二日販賣與包慶霖
二次，各為五萬元及十萬元之安非他命。嗣於八十七年一月十五日前後，又意圖營利
向乙○○表示欲購買安非他命，乙○○遂意圖營利，向住於高雄市綽號「阿發」者，
以三十二萬元非法販入安非他命十一包（淨重三百九十二‧○四公克、包裝重八‧七
公克），於同年月二十日下午一時三十分許，依其與甲○○之約定，攜帶其所販入之
該十一包安非他命至甲○○住處，欲履行交貨，因甲○○正在睡覺中尚未及點收時，
即為警於同日下午二時二十分查獲，當場扣得該十一包安非他命及甲○○所有供非法
販賣安非他命所用之磅秤一個、封口機一台、湯匙三支及夾鍊袋十大包。甲○○復基
於概括之犯意，自八十六年十二月十六日起至八十七年一月十二日止，於上述陳義全
為其送安非他命與購買者，即在其住處無償轉讓安非他命與陳義全吸用，每次約一公
克等情。因而撤銷第一審關於上訴人等部分之判決，改判論處甲○○共同連續非法販
賣化學合成麻醉藥品罪刑及連續明知為禁藥而轉讓罪刑（均累犯）；乙○○非法販賣
化學合成麻醉藥品罪刑（累犯），固非無見。
惟查(一)、訊問被告，除有急迫情況且經記明筆錄者外，應全程連續錄音；必要時，並
應全程錄影。又筆錄內所載之被告陳述與錄音或錄影之內容不符者，除有急迫情況且
經記明筆錄而未錄音、錄影之情形外，其不符之部分，不得作為證據。刑事訴訟法第
一百條之一第一項、第二項定有明文。故審理事實之法院，遇有被告抗辯其未有如訊
問筆錄所載之陳述時，應先調取該訊問過程之錄音帶或錄影帶，加以勘驗，以判斷該
筆錄所載被告之陳述得否作為證據。上訴人乙○○於原審曾具狀抗辯原審法院八十八
年度上訴字第一五一號刑事判決書理由欄內所謂：「乙○○於本院八十八年一月二十
九日調查時亦供稱：『當日係其替阿發送貨到甲○○家……。』有筆錄可按」等語，
與其當時之陳述不符，並聲請調取錄音帶當庭播放並與筆錄核對（原審法院上更(一)卷
(二)第九十五頁）。乃原審未調取相關錄音帶勘驗乙○○此部分之供述是否與筆錄之記
載相符，復未說明何以無勘驗之必要，而仍援用此部分筆錄之記載為斷罪之資料，其
踐行之訴訟程序自有可議。(二)、當事人聲請調查之證據如事實審未予調查，又未認其
無調查之必要，以裁定駁回之，或於判決理由予以說明者，其踐行之訴訟程序，即難
謂為適法。上訴人甲○○於原審曾具狀指共同被告陳義全於偵查中供稱：曾於八十六
年十月至同年十二月間先後替甲○○送安非他命至新竹市新竹公園、省立新竹高中對
面之電話亭、新竹縣西濱公路鳳崗隧道第一個紅綠燈上面交付購買安非他命之人云云
（偵查卷第一三七頁）。但新竹市內並無新竹公園，新竹高中大門對面亦無架設電話
亭，西濱公路亦無所謂「鳳崗隧道」。陳義全此部分供述顯係虛偽不實，並聲請勘驗
現場（原審法院上更(一)卷(一)第一四七頁）。原審對此判斷共同被告陳義全此部分之供
述是否與事實相符及是否得採為甲○○不利之證據至有相關之事項，未加以調查，復
未認為何以無調查之必要，以裁定駁回之或於理由內說明，遽予判決，已有未合。且
原審訊問證人楊玉香、包慶霖「是否認識陳義全或甲○○﹖」楊玉香答：「我必須要
看見本人才知悉。」包慶霖答：「我只認識與我接觸的人，他交貨給我，我不知道他
真正姓名。」且包慶霖所供交付安非他命之地點為「竹東之一家保齡球館，在一個高
架橋附近。」（原審法院上更(一)卷(一)第二九三頁正面、第三三四頁背面），亦與陳義
全所供交付安非他命之地點不符。究竟楊玉香、包慶霖二人是否有向甲○○購買安非
他命﹖是否由陳義全交付安非他命，仍有欠明瞭，亦有再詳予調查究明之必要。(三)、
原判決事實欄記載甲○○與陳義全基於意圖營利之概括犯意聯絡，由甲○○先以電話
與購買安非他命者約定價錢數量，再由陳義全將安非他命送至約定處所交付，連續非
法販賣安非他命與楊玉香、包慶霖，甲○○則於陳義全每次為其送交安非他命後，無
償轉讓約一公克安非他命與陳義全吸用等情。如果無訛，則甲○○每次轉讓安非他命
與陳義全，是否為陳義全為其送交安非他命之代價﹖其與彼二人共同非法販賣安非他
命之關係如何﹖是否自始即包括在彼二人共同意圖營利非法販賣安非他命之概括犯意
中﹖抑或是另行起意，即非全無疑義而待究明。原審對此未詳加調查釐清，細心剖析
，遽為判決，亦有未洽。上訴人等分別提起上訴，指摘原判決關於此部分不當，尚非
無理由，應認仍有撤銷發回更審之原因。原判決關於乙○○、甲○○不另為無罪諭知
部分，基於審判不可分原則，併予發回。
據上論結，應依刑事訴訟法第三百九十七條、第四百零一條，判決如主文。
中      華      民      國    八十九    年      五      月    二十五    日
                              最高法院刑事第五庭
                                  審判長法官  董  明  霈
                                        法官  丁  錦  清
                                        法官  林  茂  雄
                                        法官  王  居  財
                                        法官  張  祺  祥
      右正本證明與原本無異
                                              書  記  官
中      華      民      國    八十九    年      五      月     三十     日


司法院資訊處製作；財團法人民間司法改革基金會備份。
